【裁判字號】    92,上易,618
【裁判日期】    920528
【裁判案由】    傷害等
【裁判全文】
臺灣高等法院刑事判決                            九十二年度上易字第六一八號
    上  訴  人  臺灣士林地方法院檢察署檢察官
    上  訴  人
    即  被  告  甲○○
右上訴人因被告傷害等案件，不服臺灣士林地方法院九十一年度易字第三五一號，中
華民國九十二年一月十七日第一審判決（起訴案號：臺灣士林地方法院檢察署九十年
度偵字第一一八九二號）提起上訴，本院判決如左：
    主  文
上訴駁回。
    事  實
一、甲○○意圖為自己不法之所有，於民國（下同）九十年十二月一日凌晨五、六時
    許，在台北縣汐止市○○路王牌保齡球館附近，竊取鄭志全所有，並交由丙○○
    所使用之ＣＸ—０六九０號自用小客車，旋即變造車牌為ＯＸ—０六九０號（此
    部分竊盜、變造特種文書罪嫌，現由檢察官另案偵查中），且將車輛停放在台北
    市○○區○○街七二巷一七弄二一號前。嗣台北市政府警察局內湖分局康樂派出
    所（下稱康樂派出所）接獲丙○○報案指稱「汽車被竊，並已遭人停放在康樂街
    七二巷一七弄二一號前」等語，康樂派出所警員乙○○遂前往該處埋伏，欲執行
    逮捕竊嫌之職務。於九十年十二月一日晚間六時十五分許，甲○○坐上該車駕駛
    座欲駕車離去時為乙○○發現，乙○○即雙手分持服務證、手槍，趨前拍打駕駛
    座車門之玻璃窗，出示手中證件，並對甲○○大聲喝令：「警察，下車」等語，
    詎斯時坐在贓車上之甲○○轉頭回看乙○○後，竟為圖脫逃而拒不下車受檢，並
    基於妨害公務、傷害人之身體之犯意，發動所乘坐之車輛，先疾速倒車四、五公
    尺，致乙○○之身體受有擦傷，乙○○見狀即朝自小客車之左後車輪開槍，仍無
    法阻止甲○○駕車前行，至康樂街一三六巷二九弄底時，因此處為死巷，甲○○
    即棄車逃離躲至附近之停車場，乙○○隨後跑步趕至，在停車場內，甲○○先佯
    稱欲束手就逮，待走近至乙○○面前二、三步之距時，接續先前之妨害公務、傷
    害犯意，把乙○○撲倒在地，並以拳頭揮擊乙○○持有手槍之右手，二人發生扭
    打，甲○○以此方式施強暴，對於依法執行職務之公務員乙○○施以暴力，致乙
    ○○受有兩膝關節挫傷、左膝擦挫傷、雙手、右肘挫傷等傷害，未久，甲○○起
    身逃離，乙○○亦自後撲倒甲○○，甲○○仍不停止，爬起後復往停車場內逃逸
    ，乙○○見無法制止，遂往甲○○之後腿開槍，至同日晚間六時四十分許，甲○
    ○始因負傷，在康樂街一三六巷二一號前遭逮捕。
二、案經乙○○訴由台北市政府警察局內湖分局報請台灣士林地方法院檢察署檢察官
    偵查起訴。
    理  由
一、上訴人即被告甲○○經合法傳喚無正當之理由不到庭，惟其於本院訊問時堅詞否
    認有前揭妨害公務、傷害之犯行，辯稱：完全沒有出手打乙○○，係乙○○上前
    用槍托打伊，伊用手擋，當時伊中槍倒地，根本沒有出拳打人之能力云云。惟查
    ：
  (一)證人陳奇詳於原審法院訊問時證稱：「那天，我與警察在立委服務處等，看到一
    個人很像錄影帶裡面的竊賊，就告訴警察，我跟警察就出去，看到那個人（即被
    告）進到車內，警察站在駕駛座的窗口那裡出示證件，跟他說我是警察，請下車
    ，不准動，結果對方不理，就發動車子」等語；證人顏福來於原審法院訊問時亦
    證稱：「剛剛那個證人陳奇詳到服務處裡面來，告訴警察說，那個人（即被告）
    來開車了，警察就與陳奇詳一起衝出去，我就跟著他們後面出去，我出去以後，
    我就看到警察在敲車子的窗戶，大聲喊『警察』下車，對方沒有下車，往後倒車
    再往前衝，警察第一槍打後輪胎」、「（問：當天，警察有喊警察時，請被告下
    車時，警察是否有出示證件？）答：有。警察是右手拿槍，左手拿證件」等語；
    證人即警員乙○○則證稱：「我就跑到駕駛座旁邊，出示證件，並大聲告稱警察
    ，請他下車，他就轉頭看我一下，就發動車子，我就大力敲他玻璃叫他下車，他
    並不下車就直接倒車，大約四、五公尺，倒車的時候，我的手還有在敲他的玻璃
    ，受到擦傷，我看他不停車，就朝他後車輪開了兩槍，開了兩槍之後，他仍不停
    車，就駕車往前衝」等語，參以證人陳奇詳於偵查中亦證稱：「‧‧‧，我和警
    察一起過去，警察拿槍對著車窗說『我是警察，下車』，被告開車後退，準備逃
    跑」、「警察開槍後，被告繼續倒車，警察在車之左後方。被告倒車速度很快，
    警察還閃避倒退一步才開槍」、「他（即警員乙○○）在車外有亮出證件，口頭
    上也有講」等語；證人顏福來亦於偵查中證稱：「．．．，我見警察從左前胸口
    拿出證件，被告駕車往前又往後，警察閃躲才對後輪開槍，我就去開報派出所」
    等語。前揭證人與被告素無怨隙，渠等於偵查、及原審法院審理中所述情節並無
    重大差異，顯見事發當時，警員乙○○確已向被告出示證件表示身分並口頭告知
    ，但被告仍拒不下車反加速倒車離去等情，應屬實情。
  (二)證人乙○○於警訊時證稱：「．．．．（被告）躲藏到停車場，職入內搜查，發
    現李嫌正躲藏於某部自小客車後方，職用喊話請李嫌投案，李嫌就將雙手高舉，
    向職方向走近，並要求職不要開槍，職就告訴李嫌，只要配合逮捕及投案，職不
    會開槍，正當李嫌走近時，李嫌就用雙手將職用力推倒在地，並徒手使用腕力奪
    取職配槍，造成職右手手掌、小指、左手指、雙腳膝蓋多處擦傷」等語，於偵查
    訊問時證稱：「‧‧‧，被告跑進私人停車場內，並叫『別再打了』，且一直在
    車子之間閃躲，約僵持了五、六分鐘，後他高舉雙手投降走出，在離我二、三步
    遠時，就撲向我，並打我持槍之右手，把我壓在地下‧‧‧」等語，復於原審法
    院審理中證稱：「‧‧‧我猜他（即被告）可能在停車場裡面，我就進去搜尋，
    發現他躲在一台車後面，就請他出來投降，不要再跑了，他就不聽我的，他就在
    車子群裡面移動，我跟他對峙了有一段時間走出來，他叫我不要開槍，表示要投
    降，我叫他走出來，但他雙手舉起來走出時，走到我面前二、三步時，他就向我
    撲倒，我就跌倒，我們兩人就在地上扭打，因為，我的右手有拿槍，他有用拳頭
    揮我的右手‧‧‧」等語，於本院九十二年三月二十四日訊問時證稱：「那天我
    發現被告所駕駛之車係贓車，而上前出示證件，並不聲告稱警察請他下車，他轉
    頭看我一下，就發動車子，我就大力敲他玻璃叫他下車，他並大下車就直接倒車
    大約四、五公尺，倒車的時候，我的手有敲他玻璃，我看他不停車，就朝他後輪
    開了二槍之後，他仍不停車，就駕車往前衝，後來被告躲藏到停車場，我入內搜
    查，發現其躲藏於某小客車後方，我喊話請其投案，正當其走近時，他就用雙手
    將我用力推倒在地，並徒手欲奪配槍，而造成我右手及膝蓋多處擦傷」等語。是
    自證人乙○○所述前情以觀，顯見自被告躲藏進入停車場時，警員仍要求被告「
    投降，不要再跑了」等語，惟被告竟佯稱欲就逮，並伺機攻擊警員，警員乙○○
    因此受有兩膝關節挫傷、左膝擦挫傷、兩手右肘挫傷等傷害，亦有三軍總醫院診
    斷證明書及照片附卷為憑，顯見被告有妨害公務及傷害之犯行，至為灼然。
  (三)被告雖又辯稱：當日以為是仇家「阿弟」前來尋仇，不知是警察云云，然查：
    1.被告前因連續竊盜罪（先竊取ＱＰ－二０二六號車輛，後竊取ＫＨ－七七四七
      號車牌並懸掛使用），經台灣板橋地方法院於九十一年六月二十四日以九十一
      年度易字第一二六八號判決有罪在案，有判決書附卷可參，被告於該案中辯稱
      ：係受名為「阿弟」之友人所託，才會使用ＱＰ－二０二六號車輛云云，然此
      等辯詞經該院調查後，認為根本並無被告所稱「阿弟」之人。此次被告又以：
      以為是「阿弟」前來尋仇云云為辯，然並未提出確切之資料俾供查證「阿弟」
      之人是否存在，此「阿弟」與前述台灣板橋地方法院審理時所出現之「阿弟」
      是否相同？是否亦為一虛擬之人？已非無疑，顯見被告所辯，洵無可採。況被
      告於九十年十二月一日遭逮捕前，已於九十年十一月間，先後在板橋、汐止等
      地，因涉竊盜現行犯而二次遭警逮捕之事實，業據被告供稱：曾在九十年十一
      月十九日在汐止大同路，因竊盜被抓，總計行竊之件數應有九件等語在卷，顯
      見被告於十二月一日前遭警逮捕之次數已有二次之多，其所犯下之竊盜案件更
      非少數。再者，被告於九十年十二月一日下午六時許，係乘坐在「當日凌晨行
      竊而來，並已變造車牌之贓車上」，此等準現行犯之行為人，任何人均得依法
      予以逮捕，此情應為被告所明知，遑論本件被告甫於十一月間遭警逮捕二次！
      其所犯下之竊盜案件更近十次之多！益徵本案係被告身犯眾多竊案，恐遭警方
      逮捕而脫逃，並無誤認尋仇之情。
    2.此次警員乙○○係前往執行「埋伏」勤務，有工作紀錄簿在卷可參，而警員執
      行職務有機動性，並非須著制服才可，此為眾所周知之事，否則若未身著便服
      ，如何叫做埋伏？若被告見身著制服之警員，豈還會進入所竊得之贓車內嗎？
      顯見被告所辯警員未著制服，不知是警員云云，洵無可採。被告暨其原審選任
      辯護人另以：證人陳奇詳、顏福來所為證言不實，且顏福來案發時不在場，係
      配合警方辦案，「臨時冒充」為目擊證人云云置辯。然查：證人乙○○為警員
      ，陳奇詳為ＣＸ—０六九０號自用小客車所有人鄭志全之友人、顏福來當日僅
      在立法委員服務處恰見乙○○、陳奇詳追捕被告之情形，三名證人皆與被告無
      何怨隙，本無誣指被告之動機，且渠等於偵查、審理中證述情節大致相符已詳
      於前，亦即當天「乙○○出示證件，並口頭對被告表明身分，但被告仍駕車撞
      及警員後逃逸」之事實，辯護意旨以證人等所為證言間彼此細微末節之差異（
      如：被告究係先開車前行或先倒退；警員之槍枝係何時、何處取出；警員站在
      汽車的左側前方或後方等），質疑證人證言之證明力，尚非可採。
    3.被告之原審選任辯護人辯護意旨另以：應調閱東湖四號公園附近攝影機之錄影
      帶云云。然經原審法院函請台北市政府警察局內湖分局提供，該局雖函覆因已
      逾保存期限而無法提供，然監視設備之錄影帶，係於其他人證、物證皆不可得
      時，或有造假、顯不可採之虞時，才有其重要性，本案並無該等情形，況警員
      乙○○追捕被告，被告拒不受檢而逃跑之過程已經證人陳奇詳、顏福來證稱甚
      詳，是已無調閱該錄影帶之必要。
  綜上所述，本件事證明確，被告甲○○所辯，應為事後卸責之詞，不足採信，其犯
  行洵堪認定，應依法論科。
二、核被告甲○○所為，係犯刑法第一百三十五條第一項之妨害公務罪、同法第二百
    七十七條第一項之傷害罪。查被告對於員警前往逮捕時，雖有妨害公務、傷害等
    行為，惟此等行為，係被告基於「反抗警方逮捕」之一個決意下所為之行為，時
    空上存有緊接的關係，自客觀生活上之角度加以觀察，應以「一行為」論，故被
    告對於員警之妨害公務及傷害之行為，係以一行為觸犯構成要件不相同之罪名，
    為異種想像競合犯，應從一重論以傷害罪。原審認被告罪證明確，適用第二百七
    十七條第一項、第一百三十五條第一項、第五十五條，罰金罰鍰提高標準條例第
    一條前段、第二條之規定，並審酌被告之品行、犯罪之目的、動機、手段、犯罪
    後之態度及犯罪行為對於國家公權力執行所生之損害，量處有期徒刑六月，如易
    科罰金以三百元（銀元）折算一日。認事用法核無不合，量刑亦屬適當，被告上
    訴意旨否認犯罪，公訴人上訴意旨認原判決量刑過輕，均無理由，應予駁回。
三、被告甲○○經合法傳喚，無正當之理由不到庭，爰不待其陳述，逕行判決。
據上論斷，應依刑事訴訟法第三百六十八條、第三百七十一條，判決如主文。
本案經檢察官劉靜婉到庭執行職務。
中      華      民      國    九十二    年      五      月    二十八    日
                              臺灣高等法院刑事第十五庭
                                  審判長法  官  房  阿  生
                                        法  官  蔡  光  治
                                        法  官  雷  元  結
右正本證明與原本無異。
不得上訴。
                                        書記官  黃  德  煌
中      華      民      國    九十二    年      五      月    二十九    日
附錄：本判決論罪科刑法條全文
刑法第二百七十七條第一項：
傷害人之身體或健康者，處三年以下有期徒刑，拘役或一千元以下罰金。
刑法第一百三十五條第一項：
對於公務員依法執行職務時，施強暴脅迫者，處三年以下有期徒刑、拘役或三百元以
下罰金。


司法院資訊處製作；財團法人民間司法改革基金會備份。
